臺灣臺中地方法院刑事判決
110年度訴字第2351號
公  訴  人  臺灣臺中地方檢察署檢察官
被      告  郭洧廷




上列被告因詐欺案件，經檢察官提起公訴（110年度少連偵字第3
32號），被告就被訴事實為有罪之陳述，經告知簡式審判程序之
旨，並聽取被告與公訴人之意見後，本院合議庭裁定由受命法官
獨任進行簡式審判程序，判決如下：
    主    文
乙○○三人以上共同以網際網路對公眾散布而犯詐欺取財未遂罪，
處有期徒刑捌月。扣案如附表所示之物均沒收。
    犯罪事實
一、乙○○為成年人，其明知自己並無含有任何管制毒品成分之毒
    品咖啡包可供販售，而自始即無販賣毒品咖啡包之真意，因
    見有利可圖，竟與少年舒○宗（民國92年9月生，真實姓名及
    年籍詳卷，另由本院裁定交付保護管束）、魏○祐（93年7月
    生，真實姓名及年籍詳卷，另由本院裁定應予訓誡）共同意
    圖為自己不法之所有，基於三人以上以網際網路對公眾散布
    而詐欺取財之犯意聯絡，先於110年7月6日下午3時34分前某
    時許，使用抖音暱稱「@qwert0902」之帳號，在公開之自我
    介紹欄位內記載「台中飲料（飲料圖案）可找我（營業圖案
    ）買5送2」等文字，以此方式刊登不實販毒廣告。經警於同
    日執行網路巡邏發現該廣告，乃喬裝為買家，並於同日下午
    3時34分許，利用抖音與乙○○聯繫，乙○○隨即改以微信ID「K
    k0000000」，暱稱「陶板屋(整頓中」之帳號，向警方表示
    「15：5000送1」、「東西不打槍打槍退」、「小馬藍莓口
    味」等語，向警方謊稱欲以新臺幣（下同）5千元之價格販
    售15包毒品咖啡包。嗣雙方相約於同日在臺中市○○區○○街00
    ○0號之武明山玄天上帝廟前以面交之方式交易，乙○○乃於同
    日晚上6時40分前某時，交由舒○宗、魏○祐至臺中市某處之
    統一便利超商購買寶礦力水得沖泡粉，並利用封口機將該沖
    泡粉分裝為15包；乙○○、舒○宗、魏○祐復於同日晚上6時40
    分許一同前往武明山玄天上帝廟，由舒○宗、魏○祐在旁把風
    ，乙○○則將冒充毒品咖啡包之寶礦力水得沖泡粉15包交予喬
    裝毒品買家之警方，警方隨即表明身分並將其逮捕，該次加
    重詐欺取財犯行因買家自始欠缺付款之真意而未能得逞，警
    方並扣得如附表編號1至16所示之物；復經乙○○同意後，至
    其址設臺中市○○區○○路00巷00號之住處執行搜索，扣得如附
    表編號17、18所示之物，因而查悉上情。
二、案經雲林縣警察局刑事警察大隊報告臺灣臺中地方檢察署檢
    察官偵查起訴。
    理    由
一、本案被告乙○○所犯為死刑、無期徒刑、最輕本刑為3年以上
    有期徒刑以外之罪，其於準備程序中就被訴事實為有罪之陳
    述，經告知簡式審判程序之旨，並聽取公訴人及被告之意見
    後，本院依刑事訴訟法第273條之1第1項之規定，裁定進行
    簡式審判程序。又本案之證據調查，依同法第273條之2規定
    ，不受同法第159條第1項、第161條之2、第161條之3、第16
    3條之1及第164條至第170條規定之限制，合先敘明。
二、上開犯罪事實，業據被告於警詢、偵查及本院審理中坦承不
    諱（見偵卷第33-40、125-129頁、本院卷第117、130頁），
    核與證人即共犯舒○宗、魏○祐於警詢之陳述及偵查中之證述
    大致相符（見偵卷第13-20、172-174頁），並有員警職務報
    告(見偵卷第29-30頁)、被告與警方之抖音與微信對話紀錄
    截圖暨對話譯文(見偵卷第71-82頁)、雲林縣警察局刑警大
    隊110年7月6日搜索扣押筆錄、扣押物品目錄表、扣押物品
    收據(見偵卷第45-57頁)、交易現場蒐證及扣案物照片（見
    偵卷第83-87頁）在卷可稽。此外，復有如附表所示之物扣
    案可憑，且附表編號1至15所示之物，經送衛生福利部草屯
    療養院鑑驗，均未檢出毒品危害防制條例列管成分，有衛生
    福利部草屯療養院110年7月14日草療鑑字第1100700029號鑑
    驗書在卷可佐（見偵卷第141-143頁），足認被告上開自白
    與事實相符，堪以採信。綜上所述，本案事證明確，被告上
    開犯行洵堪認定，應依法論科。
三、論罪科刑
  ㈠按共同實行犯罪行為之人，在共同意思範圍以內，各自分擔
    犯罪行為之一部，彼此協力、相互補充以達其犯罪之目的者
    ，即應對於全部所發生之結果，共同負責，故不以實際參與
    犯罪構成要件行為或參與每一階段之犯罪行為為必要。又共
    同正犯之意思聯絡，原不以數人間直接發生者為限，即有間
    接之聯絡者，亦包括在內（最高法院107年度台上字第4444
    號判決意旨參照）。查，被告於警詢中供稱：本案是由我在
    抖音張貼販毒廣告，寶礦力水得沖泡粉則是由舒○宗、魏○祐
    購買後，再由我分裝；之後到現場交易時，舒○宗、魏○祐在
    旁把風，如果交易過程有異狀，他們會隨時通知我等語（見
    偵卷第33-40頁），核與證人舒○宗於偵查中之證述相符（見
    偵卷第173-174頁），被告及舒○宗、魏○祐既以自己共同犯
    罪之意思，而相互支援及分工合作，以達上揭犯罪之目的，
    自應就其所參與犯罪之全部犯罪結果共同負責，而應論以共
    同正犯。
　㈡被告以網際網路作為傳播工具，利用抖音向不特定多數人散
    布虛構之販售毒品咖啡包訊息，以此方式對公眾散布而著手
    詐欺取財犯行，被告並已將具體之交易條件傳達予喬裝購毒
    之警方接收，且警方亦因而陷於錯誤，誤認被告確有販賣毒
    品咖啡包之真意，雙方因而達成被告以5千元之價格販賣毒
    品咖啡包15包予喬裝購毒買家之員警之約定，被告所為已構
    成加重詐欺取財罪之著手階段。又因本次交易係警方為查緝
    毒販而喬裝為買家，買家本無購買毒品及交付金錢之真意，
    是以雙方之交易因喬裝買家之警方欠缺付款之真意而未達既
    遂之程度。故核被告所為，係犯刑法第339條之4第2項、第1
    項第1、3款之三人以上共同以網際網路對公眾散布而犯詐欺
    取財未遂罪。
　㈢被告與舒○宗、魏○祐間，就本案犯罪之實施有犯意聯絡及行
    為分擔，應依刑法第28條之規定，論以共同正犯。
　㈣刑之加重減輕
　　⒈按刑法總則之加重，係概括性之規定，所有罪名均一體適
      用；刑法分則之加重，係就犯罪類型變更之個別犯罪行為
      予以加重，成為另一獨立之罪名。兒童及少年福利與權益
      保障法第112條第1項前段所定：「成年人教唆、幫助或利
      用兒童及少年犯罪或與之共同實施犯罪或故意對其犯罪者
      ，加重其刑至二分之一」，其中成年人教唆、幫助或利用
      兒童及少年犯罪或與之共同實施犯罪之加重，並非對於個
      別特定之行為而為加重處罰，其加重係概括性之規定，對
      一切犯罪皆有其適用，自屬刑法總則加重之性質；至故意
      對兒童及少年犯罪之加重，係對被害人為兒童及少年之特
      殊要件予以加重處罰，乃就犯罪類型變更之個別犯罪行為
      予以加重，則屬刑法分則加重之性質（最高法院103年度
      台非字第306號判決意旨參照）。被告於本件行為時係年
      滿20歲之成年人，舒○宗、魏○祐則均為12歲以上未滿18歲
      之少年，此有其等戶籍資料在卷可證（見偵卷第101-109
      頁、本院卷第13頁），被告於本院審理時亦供稱：我和舒
      ○宗、魏○祐都是豐東國中的同學等語（見本院卷第130頁
      ），足認其知悉舒○宗、魏○祐均未滿18歲，自應依兒童及
      少年福利與權益保障法第112條第1項前段規定，加重其刑
      。
　　⒉被告已著手於加重詐欺取財犯罪行為之實行，然其係與無
      交易真意之執法員警交易，亦未取得款項，為未遂犯，爰
      依刑法第25條第2項規定，減輕其刑，並依法先加後減之
      。
　㈤爰以行為人之責任為基礎，審酌被告不思以合法手段賺取財
    物，僅因缺錢花用，竟為牟取不法利益，利用販售虛假毒品
    之方式騙取他人財物，嚴重損及社會秩序安寧，且見其法治
    意識薄弱，所為實非可取，幸為警佯裝購毒者查獲，而僅止
    於詐欺未遂，犯罪所生危害非鉅；並斟酌其犯後尚知坦承犯
    行，態度尚可，兼衡其前科素行、於本院自述之智識程度及
    家庭經濟生活狀況（見本院卷第130頁）等一切情狀，量處
    如主文所示之刑，以示懲儆。
四、沒收
    扣案如附表所示之物，均為被告所有，並供其為本案犯行所
    用之物等情，業據被告於本院審理中供述明確（見本院卷第
    128頁），並有前揭對話紀錄截圖及譯文、查獲現場蒐證照
    片在卷可證（見偵卷第71-87頁），均應依刑法第38條第2項
    前段規定宣告沒收之。至附表編號1至15所示之物中鑑驗用
    罄部分，既已滅失，自無庸再予以宣告沒收，附此敘明。
據上論斷，應依刑事訴訟法第273條之1第1項、第299條第1項前
段，兒童及少年福利與權益保障法第112條第1項前段，刑法第11
條、第28條、第339條之4第2項、第1項第2、3款、第25條第2項
、第38條第2項前段，刑法施行法第1條之1第1項，判決如主文。
本案經檢察官蔣志祥、戴旻諺提起公訴，檢察官甲○○到庭執行職
務。
中　　華　　民　　國　　111 　年　　10　　月　　 4　　日
                  刑事第十三庭  法  官  黃世誠
以上正本證明與原本無異。
如不服本判決應於收受送達後20日內向本院提出上訴書狀，並應
敘述具體理由；其未敘述上訴理由者，應於上訴期間屆滿後20日
內向本院補提理由書（均須按他造當事人之人數附繕本）「切勿
逕送上級法院」。
　　　　                        書記官  陳慧君
中　　華　　民　　國　　111 　年　　10　　月　　 4　　日
附表
編號 扣案物品 備註 1 標示「unicorn」黑色包裝1包（内含白色粉末)【送驗數量：5.4183公克，驗餘數量：2.7042公克】 ⒈經送衛生福利部草屯療養院鑑驗，認均含非屬「毒品危害防制條例」列管成分之糖(Sugar)。 ⒉均為被告所有，供被告為本案犯行所用之物。 2 標示「unicorn」黑色包裝1包（内含白色粉末）【送驗數量：5.1250公克，驗餘數量：2.3694公克】  3 已開封標示「unicorn」黑色包裝1包（内含白色粉末）【送驗數量：4.3718公克，驗餘數量：3.8265公克】  4 標示「unicorn」黑色包裝1包（内含白色粉末）【送驗數量：2.9000公克，驗餘數量：2.3154公克】  5 標示「unicorn」黑色包裝1包（内含白色粉末）【送驗數量：2.6562公克，驗餘數量：2.0840公克】  6 標示「unicorn」黑色包裝1包（内含白色粉末）【送驗數量：2.5612公克，驗餘數量：2.0281公克】  7 標示「unicorn」黑色包裝1包（内含白色粉末)【送驗數量：2.8953公克，驗餘數量：2.3673公克】  8 標示「unicorn」黑色包裝1包（内含白色粉末）【送驗數量：4.7314公克，驗餘數量：4.2006公克】  9 標示「unicorn」黑色包裝1包（内含白色粉末）【送驗數量：6.0970公克，驗餘數量：5.5128公克】  10 標示「unicorn」黑色包裝1包（内含白色粉末）【送驗數量：3.4038公克，驗餘數量：2.7902公克】  11 標示「unicorn」黑色包裝1包（内含白色粉末）【送驗數量：4.5549公克，驗餘數量：3.9707公克】  12 標示「unicorn」黑色包裝1包（内含白色粉末）【送驗數量：5.9701公克，驗餘數量：5.3974公克】  13 標示「unicorn」黑色包裝1包（内含白色粉末）【送驗數量：4.5217公克，驗餘數量：3.9405公克】  14 標示「unicorn」黑色包裝1包（内含白色粉末）【送驗數量：3.7559公克，驗餘數量：3.1968公克】  15 標示「unicorn」黑色包裝1包（内含白色粉末）【送驗數量：3.9111公克，驗餘數量：3.3594公克】  16 iphone廠牌手機1支(含門號0000000000號SIM卡1張) 為被告所有，供被告為本案犯行所用之物。 17 封口機1臺 為被告所有，供被告為本案犯行所用之物。 18 毒品咖啡包包裝袋5包 為被告所有，供被告為本案犯行所用之物。 
得上訴
附錄論罪科刑法條
中華民國刑法第339條之4
犯第339條詐欺罪而有下列情形之一者，處1年以上7年以下有期
徒刑，得併科1百萬元以下罰金：
一、冒用政府機關或公務員名義犯之。
二、三人以上共同犯之。
三、以廣播電視、電子通訊、網際網路或其他媒體等傳播工具，
    對公眾散布而犯之。
前項之未遂犯罰之。